臺灣桃園地方法院民事裁定　　　　　　100年度監宣字第177號
聲　請　人　陳增元
相　對　人　陳欽波
關　係　人　陳政元
上列聲請人對於相對人聲請監護宣告事件，本院裁定如下：
    主  文
宣告陳欽波（男；民國23年4 月13日出生；身分證統一編號：Ｚ0
00000000號）為受監護宣告之人。
選定陳增元（男；民國51年7 月10日出生；身分證統一編號：Ｚ0
00000000號）為受監護宣告人陳欽波之監護人。
指定陳政元（男；民國46年4 月12日出生；身分證統一編號：Ｚ0
00000000號）為會同開具財產清冊之人。
聲請程序費用新臺幣壹仟元由受監護宣告人負擔。
    理  由
一、本件聲請意旨略以：聲請人為相對人之子，相對人自民國96
    年4月2日起因震顫麻痺無併發症之老年癡呆症等，經送醫院
    陸續診治，惟治療期間相對人仍無法治癒，而依100年6月29
    日醫生之診斷證明書記載相對人係罹患震顫麻痺、無併發症
    之老年期癡呆症、支氣管炎未明示急性或慢性者、睡眠障礙
    、精神官能性憂鬱症、口腔軟組織蜂窩組織炎及膿瘍，其近
    日已至因精神障礙或其他心智缺陷，致不能為意思表示或受
    意思表示，或不能辨視其意思表示之效果，為此依民法第14
    條、民事訴訟法第597條第1項之規定，聲請准對相對人為監
    護宣告，並依民法第1111條規定，指定陳增元為相對人之監
    護人暨指定陳政元為會同開具財產清冊之人。若鈞院認相對
    人尚未達可宣告監護之程度，則請依民法第14條第3 項、第
    15條之1第1項、民事訴訟法第624條之3之規定為輔助宣告等
    語。並提出戶籍謄本、國民身分證影本、身心障礙手冊影本
    、親屬系統表、親屬名冊、同意書、天成醫院診斷證明書等
    件為證。
二、按「對於因精神障礙或其他心智缺陷，致不能為意思表示或
    受意思表示，或不能辨識其意思表示之效果者，法院得因本
    人、配偶、四親等內之親屬、最近一年有同居事實之其他親
    屬、檢察官、主管機關或社會福利機構之聲請，為監護之宣
    告」，民法第14條第1 項定有明文。經本院依職權囑託陳炯
    旭診所勘驗相對人之心神狀況，並於鑑定人陳炯旭醫師前訊
    問相對人，相對人經點呼其姓名，無法言語，臥病在床，雙
    眼閉合等情，有100 年9月8日之訊問筆錄在卷可稽。參酌陳
    炯旭診所出具精神鑑定報告結果略以：陳員應為器質性失智
    症之個案，目前日常生活自理需人完全協助，無經濟活動及
    社會性活動能力，故謂因精神障礙或其他心智缺陷，致不能
    為意思表示或受意思表示，或不能辨識其意思表示之效果，
    陳員之能力於近兩年來退化明顯，未來應無進一步改善之可
    能等語，有該所100 年9月13日旭字第1000810-1號函暨所附
    精神鑑定報告書1 份為憑。本院審酌相對人因精神障礙已致
    不能為意思表示或受意思表示或不能辨識其意思表示之效果
    ，聲請人聲請對於相對人為監護之宣告，核無不合，應予准
    許。
三、再按「法院為監護之宣告時，應依職權就配偶、四親等內之
    親屬、最近一年有同居事實之其他親屬、主管機關、社會福
    利機構或其他適當之人選定一人或數人為監護人，並同時指
    定會同開具財產清冊之人。」，「法院為前項選定及指定前
    ，得命主管機關或社會福利機構進行訪視，提出調查報告及
    建議。監護之聲請人或利害關係人亦得提出相關資料或證據
    ，供法院斟酌。」，「法院選定監護人時，應依受監護宣告
    之人之最佳利益，優先考量受監護宣告之人之意見，審酌一
    切情狀，並注意下列事項：一、受監護宣告之人之身心狀態
    與生活及財產狀況。二、受監護宣告之人與其配偶、子女或
    其他共同生活之人間之情感狀況。三、監護人之職業、經歷
    、意見及其與受監護宣告之人之利害關係。四、法人為監護
    人時，其事業之種類與內容，法人及其代表人與受監護宣告
    之人之利害關係。」，民法第1111條第1 項、第2 項、第11
    11條之1 分別定有明文。經本院囑請桃園縣社會工作師公會
    進行訪視，訪視報告略以：本案之聲請人陳增元為相對人之
    次子，會同開具財產清冊之人陳政元為相對人之長子，上述
    兩人皆為相對人的主要照顧者之一，並與母親共同支付相對
    人的照顧費用，相對人之配偶、長子、長女及次子皆以書面
    表示知曉且同意此案並選（指）定陳增元為監護人人選、陳
    政元為會同開具財產清冊之人人選，經訪視聲請人與會同開
    具財產清冊之人皆有意願擔任；綜合評估相對人之受照顧狀
    況，聲請人與會同開具財產清冊之人的陳述，未見明顯不適
    任之消極原因，惟仍請法院依相對人之最佳利益為考量等語
    ，此有該會100年9月5日桃姚字第100290號函暨訪視報告1件
    在卷可參。考量聲請人為相對人之次子，目前與相對人同住
    ，並與其他親屬共同輪班照料相對人生活及負擔相對人醫療
    照護等支出，是認由聲請人擔任相對人之監護人，應屬符合
    受監護宣告之人之最佳利益，爰依前揭規定選定聲請人為相
    對人之監護人；又關係人陳政元為相對人之長子，應足堪擔
    任會同開具財產清冊之人，爰指定陳政元為本件會同開具財
    產清冊之人。
四、依民事訴訟法第608條第1項，裁定如主文。
中    華    民    國    100   年    10    月    20    日
                                家事法庭法  官  陳婉玉
上列正本證明與原本無異。
本裁定就對相對人之監護宣告部分不得抗告；另就其餘有關選定
監護人部分如有不服，應於本裁定送達後10日內向本院提出抗告
狀。
中    華    民    國    100   年    10    月    20    日
                                      書記官   王馨瑩